【裁判字號】    92,訴,121
【裁判日期】    920610
【裁判案由】    殺人未遂
【裁判全文】
臺灣士林地方法院刑事判決                          九十二年度訴字第一二一號
    公  訴  人  臺灣士林地方法院檢察署檢察官
    被      告  甲○○
    指定辯護人  本院公設辯護人  林龍輝
右列被告因殺人未遂案件，經檢察官提起公訴（九十二年度偵字第一四二三號）本院
判決如左：
    主  文
本件公訴不受理。
    理  由
一、公訴意旨以：被告甲○○與乙○○係朋友關係，前因遭蔡某毆打而心生不平，於
    民國九十二年二月三日下午六時許，在台北縣汐止市○○路○段三三三號彩券行
    內，因乙○○以言語諷刺，並要甲○○離去，甲○○酒後心生怒恨回家拿水果刀
    ，於下午七時三十五分許，再返回該處，頓萌殺人之犯意，持水果刀朝乙○○頭
    部猛刺三刀，致其受十公分、六公分、四公分頭部開放性傷口，幸即時送忠孝醫
    院進行縫合手術始免不治。甲○○經蔡某當場壓制並經他人報案，由警方前來處
    理並扣得兇刀乙把，案經乙○○訴請及台北縣警察局汐止分局移請偵辦。因認被
    告甲○○涉有刑法第二百七十一條第二項、第一項之殺人未遂罪嫌云云。
二、公訴人認為被告甲○○涉有殺人未遂罪嫌，無非係憑：告訴人乙○○之指訴、被
    告甲○○於警、偵訊坦承於前開時、地持扣案之水果刀一把，朝被害人乙○○頭
    部砍殺、在場證人安天下之證述、台北市立忠孝醫院診斷證明書一紙、病歷資料
    一份、被告酒精測試值一紙、兇器照片等執為論據。
三、按犯罪事實應依證據認定之，無證據不得推定其犯罪事實，刑事訴訟法第一百五
    十四條定有明文。又告訴人之告訴，本以使被告受刑事追訴為目的，故其陳述是
    否與事實相符，自應調查其他證據，以資審認（最高法院六十九年台上字第一五
    三一號判決參照），再認定被告有罪之事實，應憑證據，如未能發現相當之證據
    ，或證據不足以證明，自不能以推測或擬制之方法，以為裁判之基礎；且認定事
    實所憑之證據，其為訴訟上之證明，須達於通常一般人均不致有懷疑，而得確信
    其為事實之程度者，始得據為有罪之認定，倘其證明尚未達到此一程度而有合理
    之懷疑存在時，尚難為有罪之認定基礎；另苟積極證據不足以為不利於被告事實
    之認定，即應為有利於被告之認定，更不必有何有利之證據，最高法院三十年上
    字第八一六號、四十年台上字第八六號、七十六年台上字第四九八六號判例分別
    揭有上旨，足資參酌。又按殺人與傷害之區別，應以有無殺意為斷，其受傷之多
    寡及是否為致命部位，輕重如何，有時雖可藉為認定有無殺意之參考，究不能據
    為絕對標準，最高法院十八年上字第一三○九號及十九年上字第七一八號判例參
    照。又殺人未遂之成立，以有殺害他人生命之故意，著手於殺人之實行而未發生
    死亡之結果為要件；倘無使人喪失生命之故意，僅在使其身體、健康受到傷害，
    則為傷害罪。訊據被告甲○○於警、偵訊及本院審理中固均坦承於前開時、地持
    扣案之水果刀一把，朝被害人乙○○之頭部劃傷一刀，造成乙○○頭部之傷害，
    惟於本院審理中堅決否認有殺人犯意辯稱：伊當時喝醉酒，不清楚，不是要致被
    害人乙○○於死等語，經查：
    （一）被告於本院調查時陳稱：「（問：對檢察官起訴犯罪事實有何意見？）我
          是因為喝酒醉，所以，才拿刀砍他。（問：你是砍被害人幾刀？）一刀。
          （問：你是如何砍被害人？）我本來要砍被害人肩膀，他閃開後，才砍到
          他的頭。（問：水果刀是那來的？）我是從家裡拿來出來的。（問：你是
          什麼時候拿的？）下午七點左右。（問：你為何要回去拿刀？）被害人說
          要給我難看，他說要我被關。（問：你拿刀子的目的？）我是要殺自己給
          他看，後來，他就衝過來。（問：刀子為何會碰到被害人？）因為，他衝
          過來。我不知道刀子為何會碰到他，可能是因為我喝醉酒。（問：你那天
          與被害人的身體接觸的情況如何？）被害人看到我突然衝過來，他用拳頭
          搥我的肚子，我把刀子拿得很高，後來，我就被壓下去了，之後，被害人
          就被送去醫院，我就沒有看到他了。（問：你是如何殺他的？）我是割他
          的肩膀，他躲開之後，我就割到他的頭。（問：你殺的時候，是要致他於
          死？）不是，我是要割他的肩膀而已。」等語（見本院九十二年二月二十
          七日訊問筆錄）；被害人乙○○於本院調查時陳稱：「（問：你在彩券店
          時，是否有與甲○○交談？）安天下有給他吃泡麵，他吃完後，我有跟他
          交談，叫他趕快回去。（問：你與他還有何對話？）我自己的口氣也比較
          重，要他回去，因為，他在那邊胡言亂語。（問：在你叫他回去之後，他
          有回去？）他有離開，是不是回去我不清楚。（問：你是什麼時候發現他
          又回來？）我在彩券行裡面，有人用台語告訴我，文龍在你後面，我就站
          起來了，那時，我背對著他，他是站在走廊，我有起身走過去，他先跟我
          說，你剛才為何趕我回去，我就跟他說，本來就該叫你回去。（問：在拉
          扯的時候，被告有對你講什麼話？）被告就講類似我為何要叫他回去的這
          些話。（問：經過這般拉扯時，你有受傷？）拉扯時，我沒有受傷。是後
          來，我們兩個人倒在地下，我看到他手中有拿刀子，我有用手去抓他手拿
          刀子的手腕。（問：你看到刀子後，你的手有受傷？）我只記得抓到他手
          腕之後，我的右太陽穴有受傷，頭頂的傷是什麼時候受傷的，我自己也不
          記得了。（問：你的右太陽穴，是如何被傷的？）那把刀子很長，我抓他
          的手腕，刀子還有在轉動，應該是在那時候，劃到太陽穴的。（問：在你
          太陽穴受傷之後，你們雙方還有繼續拉扯？）我用右手堵住傷口，就有人
          過來制伏他，我就被送去醫院了。（問：他的刀子是不是向著你？）我看
          到刀子就趕快去抓住他的手腕，是不是向著我，我不清楚。（問：被告那
          天的精神狀態如何？）我覺得他應該有七、八分醉，講話顛顛倒倒的。（
          問：你們拉扯之前，你有對被告動手？）我是用雙手推他的胸部要他回去
          ，後來，才發生拉扯的。（問：他當時，有沒有要殺你致你於死之意圖？
          ）我感覺不出來。（問：被告有沒有講說要殺你的話）沒有。（問：你被
          被告劃幾刀？）頭頂二刀，太陽穴一刀。」等語；證人安天下於本院調查
          時證稱：「（問：請你陳述當天之情形？）那天，被告跟我說他肚子餓，
          我就給他泡麵吃，他吃完之後，他就在我們店裡面胡言亂語，但，被告與
          乙○○拉扯時，我在結帳，所以，我沒有看得很清楚，過沒多久，我就發
          現乙○○的頭受傷，被告就被制伏了。被告如何被劃傷的，我沒有看到。
          （問：你看到刀子的時候，他們二人的位置是如何？）他們兩個人本來站
          著拉扯，後來，在地上拉扯，我就看到被告手上拿的刀。」（見本院九十
          二年三月二十五日訊問筆錄），渠等所述，情節大致吻合，自可採信。則
          觀諸被告甲○○因被害人乙○○於九十二年二月三日以言語諷刺，彼此爭
          吵，一時氣憤才砍傷被害人，嗣被告甲○○於拉扯中持水果刀砍傷被害人
          頭部後，隨即被被害人乙○○制伏，並未繼續反抗追殺被害人，純係因喝
          酒後發生口角單純之偶發衝突，被告甲○○與被害人乙○○之間，事發前
          並無深仇巨恨，又係朋友關係，被告甲○○實無殺人之動機。足見被告與
          被害人間，因細故發生爭執情事致使，並非被告預謀設定謀害行為，堪可
          確信。被害人受到之傷害，固有診斷證明書為據，然依該診斷書記載，雖
          頭部有三處為開放性傷口（分別長十公分、六公分、四公分），但並未傷
          及頭顱，觀之該診斷證明書載述僅係頭部之裂傷而非深層之傷害者可明，
          且被害人乙○○所受傷勢雖集中於頭部，並未造成深度之刺創傷、亦未造
          成大量失血，顯示下手之人雖持用利器，然用力尚非極猛。被告所辯並無
          殺害被害人之故意及被害人亦供述感覺不出被告有殺害致於死之意圖等語
          ，應可採信。況且，亦查無證據足以證明，被告有殺害被害人乙○○之故
          意，或在殺害被害人之故意下，故意大量飲酒，故意將自己陷於心神喪失
          的狀態下，再利用此狀態為上揭行為，自難令被告負故意殺人罪責。公訴
          意旨僅以被害人甲○○受傷之部位，即行推論被告有殺人之犯意，似嫌速
          斷。
    （二）參諸被告案發前已喝過酒之事實，此除據被告自承外，亦據被害人乙○○
          及證人安天下供述在卷（見九十二年度偵字第一四二三號案卷第八頁反面
          、第十二、十三頁），且案發後警方於同日晚上九時三十一分許，對被告
          作酒精測試結果，被告之酒精濃度測試值為○‧五三MG/L，此有酒精濃度
          測試單附卷可參（見九十二年度偵字第一四二三號案卷第十六頁），是足
          見案發當日，被告於酒精濃度作遂下，其精神狀況，尚不能以常人之情節
          待之。又當人飲酒後，若以呼氣酒精濃度測試器測得之呼氣濃度達到每公
          升零點五毫克時，反應較慢，感覺減低；達到每公升０‧七五毫克時，思
          考與個性行為均會改變；達到每公升一‧０毫克時，步態不穩，噁心嘔吐
          ，精神混惑不清晰；達到每公升一‧五毫克時，說話不清楚，感覺喪失，
          視力模糊；達到每公升二‧０毫克時，體溫與血糖均降低，肌肉控制差，
          甚至會導致癲癇發作；達到每公升三‧五毫克時，則已經神智不清，反射
          減低，甚至呼吸抑制，此有行政院國軍退除役官兵輔導委員會臺北榮民總
          醫院以民國八十八年八月五日（八八）北總內字第二六八六八號函可稽。
          是被告甲○○於持該把水果刀劃傷被害人乙○○頭部時，其精神狀態雖未
          達到喪失之程度（因尚能返家取水果刀砍傷被害人），然應已至混惑不清
          晰之精神耗弱之狀態，雖未具殺人之故意為之，惟該把水果刀尖銳，砍傷
          被害人乙○○之身體，當會造成傷害，且確已使被害人乙○○受有上述之
          傷害，已如上述，此應被告所可得預見，竟仍手持水果刀，砍傷被害人蔡
          啟贊之頭部，被告甲○○具有傷害之故意甚明，堪以認定。
四、綜上所述，被告甲○○其犯罪之初，僅有傷害人之故意，被告所為係犯刑法第二
    百七十七條第一項之傷害罪，公訴意旨認其係犯刑法第二百七十一條第二項、第
    一項之殺人未遂罪，尚有未洽。又按告訴乃論之罪，告訴人於第一審辯論終結前
    得撤回其告訴，又告訴經撤回者，應諭知不受理之判決，刑事訴訟法第二百三十
    八條第一項、第三百零三條第三款分別定有明文，本院認被告係犯有刑法第二百
    七十七條第一項之傷害罪，已如前述，依同法第二百八十七條前段之規定，須告
    訴乃論。茲據告訴人即被害人乙○○於本院調查時當庭撤回告訴（見本院九十二
    年三月二十五日訊問筆錄第八頁），依照首開說明，本件爰不經言詞辯論，逕諭
    知不受理之判決。
據上論斷，應依刑事訴訟法第三百零三條第三款、第三百零七條，判決如主文。
中      華      民      國    九十二    年      六      月      十      日
                                      臺灣士林地方法院刑事第四庭
                                          法  官  王  俊  雄
右正本證明與原本無異。
如不服本件判決，得自判決送達之日起十日內，向本院提起上訴。
                                          書記官  楊  錫  芬
中      華      民      國    九十二    年      六      月     十二     日


司法院資訊處製作；財團法人民間司法改革基金會備份。
